【裁判字號】    99,易,1643
【裁判日期】    991203
【裁判案由】    竊盜
【裁判全文】
臺灣高雄地方法院刑事判決              99年度易字第1643號
公  訴  人  臺灣高雄地方法院檢察署檢察官
被      告  黃釋養
選任辯護人  許惠珠律師
            洪世崇律師
上列被告因竊盜等案件，經檢察官提起公訴（99年度偵字第5772
號、8656號），本院判決如下：
    主  文
黃釋養犯竊盜罪，累犯，處有期徒刑月。又共同犯攜帶兇器竊
盜罪，累犯，處有期徒刑柒月，扣案之板手、老虎鉗各壹支、手
電筒貳支，均沒收之。應執行有期徒刑玖月，扣案之板手、老虎
鉗各壹支、手電筒貳支，均沒收之。
    事  實
一、黃釋養前因偽造文書案件，經本院以民國97年度訴字第1499
    號判決判處有期徒刑2 月確定，甫於98年4 月2 日易科罰金
    執行完畢。詎仍不知悔改，(一)意圖為自己不法之所有，於98
    年12月29日凌晨4 時許，在高雄市三民區○○○路120 號騎
    樓下，以自備鑰匙竊取韓俊達所持有之車號UWW- 610號輕型
    機車得手後，供己代步之用。嗣經韓俊達報警後，為警調閱
    監視器畫面循線查悉上情。(二)復與李德延（業經本院判處有
    期徒刑7 月在案）共同意圖為自己不法之所有，並基於犯意
    聯絡，於99年3 月6 日21時許（起訴書誤載為99年3 月7 日
    ，經檢察官當庭更正），由李德延騎乘車牌號碼YEV-806 重
    型機車搭載黃釋養，黃釋養並攜帶客觀上足以對人之生命、
    身體、安全構成威脅，可作為兇器使用之板手、老虎鉗各1
    支，共同前往高雄市苓雅區○○○路149 號5 樓（起訴書誤
    載為153 號，經檢察官當庭更正）內（現無人居住，侵入建
    築物部分未據告訴），竊取吳姵琪所有之白鐵水龍頭4 支得
    手後，適有該棟6 樓住戶陳語婕發現後報警處理，李德延、
    黃釋養為逃避追緝，將白鐵水龍頭4 支棄置於上址，由窗戶
    攀爬至高雄市苓雅區○○○路153 號4 樓後，為警查獲。並
    扣得黃釋養或李德延所有，供與共同犯加重竊盜罪所用之板
    手、老虎鉗各1 支、手電筒2 支。
二、案經高雄市政府警察局三民第一分局、苓雅分局報告臺灣高
    雄地方法院檢察署檢察官偵查起訴。
    理  由
一、按被告以外之人於審判外之言詞或書面陳述，除法律有規定
    者外，不得作為證據，刑事訴訟法第159 條第1 項定有明文
    ，此即學理上所稱之「傳聞證據排除法則」，而依上開法律
    規定，傳聞證據原則上固無證據能力，但如法律別有規定者
    ，即例外認有證據能力。又按被告以外之人於審判外之陳述
    ，雖不符同法第159 條之1 至之4 之規定，而經當事人於審
    判程式同意作為證據，法院審酌該言詞陳述或書面陳述作成
    時之情況，認為適當者，亦得為證據。當事人、代理人或辯
    護人於法院調查證據時，知有第159 條第1 項不得為證據之
    情形，而未於言詞辯論終結前聲明異議者，視為有前項之同
    意，同法第159 條之5 第1 項、第2 項定有明文。查本判決
    下列所引用之證據，其中傳聞證據部分，或經被告黃釋養及
    辯護人於本院準備程序中同意作為證據使用；或因檢察官未
    於言詞辯論終結前，聲明異議（見本院審易卷第40頁背面第
    3 至5 行、易字卷第72頁第13行至第74頁第20行），本院審
    酌該等傳聞證據作成時之狀況，並無違法或不當等不宜作為
    證據之情形，依前開說明，均得作為證據。
二、上開犯罪事實(一)、(二)，業據被告黃釋養於警詢、偵查及本院
    審理時坦白承認（見三民一分局卷第4 頁第4 至13行、苓雅
    分局卷第5 頁背面倒數第1 行至第6 頁第4 行、偵字第5772
    號卷第6 頁倒數第4 行以下至第4 頁背面第18行、偵字第86
    56號卷第12頁倒數第11行以下至第13頁第24頁、本院審易卷
    第40頁第11行、本院易字卷第49頁第7 行）。核與共同被告
    李德延於警詢、偵查中之陳述（見苓雅分局卷第7 頁背面倒
    數第1 行至第8 頁第3 行、偵字第8656號卷第14頁第5 行以
    下）；證人即車牌號碼UWW-610 號輕型機車持用人韓俊達、
    證人即被害人吳姵琪、證人即上址6 樓屋主陳語婕於警詢中
    之證述（見三民一分局卷第7 頁背面第2 至19行、第9 頁倒
    數第1 行至第10頁第14行、苓雅分局卷第9 頁背面第5 至10
    行、第10頁背面第13至16行）相符。此外，復有扣押筆錄、
    扣押物品目錄表、扣押物品照片、職務報告、贓物認領保管
    單、監視器翻拍畫面、現場照片附卷可參（詳三民一分局卷
    第16至20頁、第25至28頁、苓雅分局卷第17頁至第23頁、第
    30頁、第35至36頁、第39頁）。足認被告黃釋養之自白，與
    事實相符，是本件事證明確，被告上開犯行，應堪認定。
三、核被告黃釋養所為，係犯刑法第320 條第1 項前段竊盜罪、
    第321 條第1 項第3 款攜帶兇器竊盜罪。板手、老虎鉗客觀
    上足資認定為兇器。又竊盜罪既遂未遂之區別，應以行為人
    已否將所竊之物移置於自己實力支配下為標準，本件犯罪事
    實(二)部分，被告黃釋養既將上開水龍頭4 支由牆壁上拆下，
    已移置於自己之實力支配下，隨時可得攜離，犯罪已屬既遂
    。縱因事後為躲避追緝，而將竊得之物置於犯罪現場未及攜
    離，應與本件已成立之加重竊盜既遂罪不生影響。至公訴意
    旨認被告黃釋養就犯罪事實(二)部分，經由上開公寓樓梯間進
    入公寓5 樓竊盜，應依同法第1 項第1 款夜間侵入住宅竊盜
    論處，固非無見。惟刑法第321 條第1 項第1 款所謂「住宅
    」，乃指人類日常居住之場所而言（最高法院76年台上字第
    2972號判例參照）。本件犯罪事實(二)被告黃釋養行竊之地點
    ，是在高雄市苓雅區○○○路149 號5 樓，已如前述。而依
    證人吳姵琪證稱：現在沒有居住在上址，該屋現在無人居住
    等語（見苓雅分局卷第9 頁背面第12行），足認被告黃釋養
    行竊地點係屬無人居住之建築物，而非「人類日常居住之場
    所」。至於被告黃釋養行竊得手前，經由1 至4 樓間之樓梯
    到達5 樓行竊，欲進行行竊之路線，並非加重竊盜罪加重條
    件之行為，自難謂被告黃釋養上開之行為構成夜間「侵入住
    宅」竊盜罪，揆諸上揭最高法院判例要旨，尚難以夜間侵入
    住宅竊盜罪名相繩。公訴意旨就犯罪事實(二)部分，請依夜間
    侵入住宅竊盜罪論處，即有未洽。被告黃釋養就上開犯罪事
    實(二)部分犯行，與共同被告李德延有犯意聯絡及行為分擔，
    各為共同正犯。被告黃釋養上開2 次竊盜、攜帶兇器竊盜既
    遂犯行，犯意各別，行為互殊，顯係另行起意，應予分論併
    罰。另被告黃釋養有如事實欄所載徒刑之宣告及執行完畢之
    事實，有臺灣高等法院被告全國前案紀錄表可參，其受有期
    徒刑執行完畢後，5 年內再犯有期徒刑以上之2 罪，均為累
    犯，應各依刑法第47條第1 項之規定，均加重其刑。爰審酌
    被告黃釋養正值青壯，竟不知上進，於受刑後仍不知警惕，
    復為本件竊盜犯行，損害被害人權益，行為實屬不該，惟念
    及犯後坦承犯行，並參以被害人吳姵琪不願追究被告犯行（
    見苓雅分局卷第10頁背面倒數第7 行）、竊取之物品價值均
    非重，且已發還被害人，及兼衡其品行、生活狀況、智識程
    度，與犯罪之動機、目的、手段等一切情狀，乃酌情分別量
    處如主文所示之刑及定其應執行之刑。至扣案板手、老虎鉗
    各1 支、銀色手電筒，為被告黃釋養所有；黑色手電筒，為
    同案被告李德延所有，均係供犯上開犯罪事實(二)共同加重竊
    盜罪所用之物，均應依刑法第38條第1 項第2 款規定，宣告
    沒收之。至扣案拖鞋1 雙、1 支雖分屬被告黃釋養、李德延
    所有，惟審酌上開物品應僅係被告一般平常穿著，非專供本
    件犯罪所用之物，爰均不予宣告沒收，附此敘明。
四、另公訴意旨略以：被告黃釋養、李德延於上揭時地，攜帶客
    觀上足以對人之生命、身體、安全構成威脅，可作為兇器使
    用之板手、老虎鉗各1 支，竊取不詳住戶所有之電線2 條等
    情。因認被告黃釋養此部分亦涉犯刑法第321 條第1 項第1
    款、第3 款加重竊盜罪嫌等語。經查：被告黃釋養於偵查中
    供承：該電線之前就已經掉落在地上，是李德延撿到的等語
    （見偵字第5772號卷第6 頁背面第5 至6 行、偵字第8656號
    卷第12頁倒數第7 至6 行）。核與同案被告李德延於本院準
    備程序中供稱：電線是在樓梯間地上撿到的，原本就在地上
    等語（見本院審易卷第40頁第11行）相符。並審酌上開電線
    外觀陳舊、切口非新剪斷之情，有扣案物品照片可按（參苓
    雅分局卷第35頁上方照片、第40頁下方照片）。是上開電線
    應係他人丟棄於樓梯間之物（且非遺失物或離本人所持有之
    物），非屬被告李德延竊取而來無誤。從而，卷內證據不足
    以證明被告黃釋養等此部分竊盜之事實。此外，復無其他積
    極證據足資認定被告黃釋養等確有檢察官所指此部分之犯行
    ，不能證明被告黃釋養等犯罪，原應為無罪判決之諭知，惟
    此部分與前揭犯罪事實(二)論罪科刑部分，具有實質上一罪之
    關係，爰不另為無罪之諭知，併此敘明。
五、同案被告李德延部分，業經本院於99年11月12日判處有期徒
    刑7 月在案，附此敘明。
據上論斷，應依刑事訴訟法第284 條之1 、第299 條第1 項前段
，刑法第28條、第320 條第1 項、第321 條第1 項第3 款、第47
條第1 項、第51條第5 款、第38條第1 項第2 款，刑法施行法第
1條之1，判決如主文。
本案經檢察官陳秉志到庭執行職務。
中    華    民    國    99    年    12    月    3     日
                  刑事第四庭    法  官  謝文嵐
以上正本證明與原本無異。
如不服本判決應於收受判決後10日內向本院提出上訴書狀，並應
敘述具體理由。其未敘述上訴理由者，應於上訴期間屆滿後20日
內向本院補提理由書(均須按他造當事人之人數附繕本)「切勿逕
送上級法院」。
中    華    民    國    99    年    12    月    3     日
                                書記官  鄒秀珍
附錄論罪科刑法條
刑法第320條第1項（普通竊盜罪）
意圖為自己或第三人不法之所有，而竊取他人之動產者，為竊盜
罪，處5  年以下有期徒刑、拘役或 5 百元以下罰金。
刑法第321條（加重竊盜罪）
犯竊盜罪而有左列情形之一者，處6 月以上、5 年以下有期徒刑
：
一、於夜間侵入住宅或有人居住之建築物、船艦或隱匿其內而犯
    之者。
二、毀越門扇、牆垣或其他安全設備而犯之者。
三、攜帶兇器而犯之者。
四、結夥三人以上而犯之者。
五、乘火災、水災或其他災害之際而犯之者。
六、在車站或埠頭而犯之者。
前項之未遂犯罰之。

司法院資訊處製作；財團法人民間司法改革基金會備份。
